臺灣臺北地方法院民事判決　　　　　　99年度重訴字第1160號
原　　　告　黃玉嬋
訴訟代理人　鄭凱鴻律師
複　代理人　龔君彥律師
被　　　告　王美葉
訴訟代理人　陳怡憓
　　　　　　王碧華
上列當事人間請求返還價金事件，本院於中華民國100年4月12日
言詞辯論終結，判決如下：
    主      文
被告應給付原告新台幣壹仟陸佰柒拾萬元，及自民國九十九年一
月七日起至清償日止，按年息百分之五計算之利息。
訴訟費用由被告負擔。
本判決於原告以新台幣伍佰伍拾陸萬柒仟元為被告供擔保後，得
假執行。
    事實及理由
一原告主張：伊透過永業開發有限公司仲介於民國98年11月27日
  與被告簽訂不動產買賣契約書（下稱系爭契約），購買被告所
  有坐落台北市○○區○○段3小段491、491之1地號土地應有部
  分各56/2124及土地上30633建號建物即門牌號碼台北市○○○
  路2之3號3樓房屋（下稱系爭房屋）暨30456建號應有部分1/24
  即台北市○○○路65號地下室（下合稱系爭不動產），價金新
  台幣（下同）1670萬元，原告於簽約時曾詢問被告系爭房屋是
  否曾發生過自殺或兇殺等事故，被告代理人答稱沒有，原告於
  付清價金後辦妥系爭不動產所有權移轉登記。詎原告於99年 3
  月間經鄰居告知，始知訴外人鄭美藍於92年6 月27日在系爭房
  屋內自殺，而房屋內是否曾發生有人自殺或兇殺致死情事，乃
  屬房屋交易之重要資訊，並影響房屋交易價值甚鉅，應認係交
  易上之重大瑕疵，原告乃去函被告要求協商，被告置之不理，
  原告於99年6 月21日以存證信函向被告為解除契約及請求返還
  買賣價金之意思表示，於翌日送達，爰依民法第259條第2款規
  定，請求被告返還買賣價金1670萬元及自被告塗銷抵押權登記
  之日即99年1月7日起之法定遲延利息等情。並聲明：(一)被告應
  給付原告1670萬元，及自99年1月7日起至清償日止，按年息5%
  計算之利息。(二)願供擔保請准宣告假執行。
二被告則以：伊係於96年5月2日向訴外人姚蕊購買系爭不動產，
  伊不知姚蕊女兒鄭美藍在系爭房屋上吊之事，且鄭美藍雖在系
  爭房屋內上吊，但送至台北榮民總醫院才死亡，並非死在系爭
  房屋內，原告不得解除契約云云語，資為抗辯。並聲明：駁回
  原告之訴。
三兩造不爭執之事實：
(一)原告於98年11月27日與被告簽訂不動產買賣契約書，向被告購
  買系爭不動產，價金1670萬元，原告已付清價金後辦妥系爭不
  動產所有權移轉登記，為兩造所不爭執，有不動產買賣契約書
  在卷可稽。
(二)鄭美藍於92年6月27日下午1時許在系爭房屋內上吊，經鄭美藍
  之母親姚蕊發現後送至台北榮民總醫院急救，於同日下午3時2
  7 分宣告死亡，為兩造所不爭執，經本院調閱臺灣士林地方法
  院檢察署92年度相字第425號相驗卷宗。
四兩造之爭點：
  經整理並簡化兩造爭點為系爭房屋是否屬於凶宅？原告得否依
  物之瑕疵規定解除契約？
(一)有關系爭房屋屬於凶宅部分：
1.按物之出賣人對於買受人，應擔保其物依第373 條之規定危險
  移轉於買受人時無滅失或減少其價值之瑕疵，亦無滅失或減少
  其通常效用或契約預定效用之瑕疵；買賣因物有瑕疵，而出賣
  人依前五條之規定，應負擔保之責者，買受人得解除其契約或
  請求減少其價金。但依情形，解除契約顯失公平者，買受人僅
  得請求減少價金。民法第354條第1項本文、第359 條分別定有
  明文。而所謂物之瑕疵係指存在於物之缺點而言。凡依通常交
  易觀念，或依當事人之決定，認為物應具備之價值、效用、或
  品質而不具備者，即為物有瑕疵，且不以物質上應具備者為限
  （最高法院73年臺上字第1173號判例意旨參照）。又出賣人應
  負之瑕疵擔保責任，乃係法定無過失責任，故無論出賣人是否
  有過失，均應對買受人負責。
2.次按，曾發生非自然身故情事之房屋，即一般所稱之凶宅。至
  凶宅之定義，依房屋市場之通常交易觀念，係指曾發生兇殺或
  自殺致死情事之房屋。此因素雖或未對此類房屋造成直接物理
  性之損傷，或通常效用之降低。惟依我國社會民情，就一般社
  會大眾言，對於發生此類非自然身故事件之房屋，仍多存有嫌
  惡畏懼之心理，對居住其內之住戶，易造成心理之負面影響，
  礙及生活品質。因此，依諸房地產交易市場實務經驗，曾發生
  非自然身故情事之房屋或不動產，會嚴重影響購買意願及價格
  ，並降低該房屋或不動產之市場接受程度。易言之，曾發生非
  自然身故情事之房屋或不動產，不論於心理層面或市場接受度
  ，皆明顯異於相同地段、環境之標的。職是而論，與週遭環境
  相較，凶宅之買賣價格有顯著低落情事，依估價學理適合性原
  則言，非自然身故之情事，將對房屋或不動產之個別條件，產
  生負面影響，造成經濟性之價值減損，進而影響其市場價格，
  應認屬物之瑕疵。
3.經查，鄭美藍於92年6 月27日中午進入系爭房屋房間內，鄭美
  藍母親姚蕊於該日下午1 時許敲鄭美藍房門沒有反應，經找人
  開鎖進入後，發現鄭美藍以紅色布條在浴室上吊自殺，由救護
  車送至台北榮民總醫院急救無效，醫生於該日下午3 時27分宣
  布急救無效死亡，且鄭美藍死亡經檢察官相驗後，相驗屍體證
  明書記載：「死亡原因：直接引起死亡之原因：甲、窒息，乙
  、（甲之原因）縊死。」等語，此經調閱臺灣士林地方法院檢
  察署92年度相字第425 號相驗卷宗，查閱屬實。則鄭美藍於前
  述時間在系爭房屋上吊自殺，堪以認定，故原告主張系爭房屋
  係屬凶宅而具有物之瑕疵等節，尚屬可採。被告辯稱系爭房屋
  非屬凶宅云云，尚非可取。
4.又查，因出賣人所負物之瑕疵擔保責任係為無過失擔保責任，
  縱被告不知系爭房屋曾發生上吊自殺情事，惟依前開規定及說
  明意旨，被告應對原告負系爭不動產無通常交易觀念之瑕疵擔
  保責任，甚為明顯。以故，系爭房屋於原告買受前，確曾有上
  吊自殺之情事發生，應認屬物之瑕疵無訛，則原告據以主張系
  爭不動產買賣之標的物即系爭房屋有瑕疵，並依民法第359 條
  規定，得解除系爭契約，即屬可取。
5.復按，解除權之行使，應向他方當事人以意思表示為之。民法
  第258條第1項定有明文。而契約解除時，除應返還由他方所受
  領之金錢外，並應附加自受領時起之利息。此觀諸民法第 259
  條第1款、第2款規定即明。又應付利息之債務，其利率未經約
  定，亦無法律可據者，週年利率為5%。民法第203 條亦有明定
  。
6.再查，系爭房屋既有上開所示之瑕疵，且經原告於99年6 月21
  日以台北北門郵局第2315號存證信函，向被告為解除契約及請
  求返還買賣價金之意思表示，並於同年月22日送達，有存證信
  函及收件回執在卷可證（見本院卷第12至15頁），為被告所不
  爭執。是則，原告依民法第259條第2款之規定，請求被告返還
  已受領系爭價金及利息，自屬於法有據，為有理由。
五從而，原告依民法第259條第2款之規定，請求被告給付1670萬
  元，及自99年1月7日起至清償日止，按年息5%計算之利息，為
  有理由，應予准許。
六本件事證已臻明確，原告請求訊問法醫等兩造其餘攻擊防禦方
  法，經核與勝負之判斷不生影響，爰不予逐一論酌，附此敘明
  。
七原告陳明願供擔保以代釋明，聲請宣告假執行，核無不合，爰
  酌定相當之擔保金額予以宣告。
八訴訟費用負擔之依據：民事訴訟法第78條。
中    華    民    國   100    年    5     月    3     日
                  民事第六庭法  官  姜悌文
以上為正本係照原本作成。
如對本判決上訴，須於判決送達後20日內向本院提出上訴狀。如
委任律師提起上訴者，應一併繳納上訴審裁判費。
中    華    民    國   100    年    5     月    3     日
                            書記官  羅振仁